臺灣高等法院臺中分院刑事裁定
110年度毒抗字第437號
抗  告  人
即  被  告  劉菊仙  



上列抗告人因違反毒品危害防制條例案件，經檢察官聲請觀察勒
戒，不服臺灣南投地方法院中華民國110 年3月16日110年度毒聲
字第67號裁定（聲請案號：臺灣南投地方檢察署110年度聲觀字
第55號、109年度毒偵字第437號），提起抗告，本院裁定如下：
    主  文
抗告駁回。
    理  由
一、抗告意旨略以：抗告人即被告甲○○ （下稱抗告人）明明沒
    有吸食安非他命，驗尿卻產生陽性反應，抗告人不知吸二手
    安是否有差？吸毒不代表就是壞人，抗告人不知做錯事有心
    想悔改是那麼困難重重，本來抗告人已找好工作，7月份開
    始上班賺錢、自立更生，抗告人之家人拋棄抗告人數十年，
    好不容易慢慢接受抗告人，如今法院一張公文，抗告人的家
    人又對抗告人改觀，工作也沒了，希望庭上能再調查事件真
    相，還抗告人清白云云。
二、按毒品危害防制條例於民國109 年1 月15日修正公布，同年
    7 月15日施行。依修正後之毒品危害防制條例第20條第3 項
    規定，犯第10條之罪於觀察、勒戒或強制戒治執行完畢釋放
    後，3 年後再犯同條之罪者，適用同條第1 、2 項（即應先
    觀察勒戒或強制戒治）之規定；又依修正後之同條例第35條
    之1第1款規定，偵查中之案件，由檢察官依修正後規定處理
    。其修法理由謂：施用毒品者具「病患性犯人」之特質，並
    參諸世界各國之醫療經驗及醫學界之共識，咸認施用毒品成
    癮者，其心癮甚難戒除，如觀察、勒戒或強制戒治執行完畢
    釋放後，3年後始再有施用第一、二級毒品之行為者，足見
    其有戒除毒癮之可能，宜再採以觀察、勒戒方式戒除其身癮
    及以強制戒治方式戒除其心癮之措施，為能放寬觀察、勒戒
    或強制戒治制度之適用時機，以協助施用者戒除毒癮，爰修
    正第3項。同條例第23條第2項亦配合修正為「觀察、勒戒或
    強制戒治執行完畢釋放後，3年內再犯第10條之罪者，檢察
    官或少年法院（地方法院少年法庭）應依法追訴或裁定交付
    審理」。由此可知，本次修法對於施用毒品者應施以觀察、
    勒戒，抑或應依法追訴（或裁定交付審理）之適用範圍，係
    確立初犯為具「病患性犯人」之特質應先經一完整之醫療處
    置，3年內再犯者應依法追訴（或裁定交付審理），3年後再
    犯則裁定觀察、勒戒，殆無疑義。但對於3犯以上距最近1次
    觀察、勒戒或強制戒治執行完畢釋放後，逾3年者，究應適
    用同條例第20條第3項（施以觀察、勒戒）或第23條第2項（
    依法追訴或裁定交付審理）處理，本次修法未明確規定，惟
    基於罪刑法定之明確性原則、法文之文義解釋，參諸觀察、
    勒戒等治療處置，乃結合醫師、觀護人、社工心理諮商等不
    同領域之專業人員參與之保安處分措施，目的除在戒除施用
    毒品者身癮、心癮之措施外，並企圖重新塑造生活紀律，改
    變其病態行為，與刑罰之執行並不相同，無法以刑罰補充或
    替代上開醫療處置之特性。從而，3犯以上如距最近1次觀察
    、勒戒或強制戒治執行完畢釋放後，已逾3年者，其間縱經
    判刑、執行，究與觀察、勒戒或強制戒治已經完整之治療療
    程不同，無法補充或替代上開之醫療處置，均應再予觀察、
    勒戒之機會，方為適法（最高法院刑事大法庭109年度台上
    大字第3826號裁定參照）。
三、經查：
  ㈠抗告人前於88年間因施用毒品案件，經依臺灣南投地方法院
    院（下稱原審法院）88年度毒聲字第751號裁定送觀察勒戒
    後，嗣因認有繼續施用毒品傾向，繼經原審法院以88年度毒
    聲字第898號裁定令入戒治處所施以強制戒治，後經戒治處
    所評定合格，認無繼續強制戒治之必要，經以88年度毒聲字
    第1586號裁定停止戒治並付保護管束，於89年5月30日保護
    管束期滿未經撤銷視為執行完畢，之後抗告人並無因施用毒
    品案件送觀察勒戒或強制戒治，此有臺灣高等法院被告前案
    紀錄表在卷可憑。
  ㈡抗告人基於施用第二級毒品甲基安非他命之犯意，於109年
    3月16日0時20分許為警採尿時起回溯96小時內某時（不含公
    權力拘束期間），在不詳地點，以不詳方式，施用第二級毒
    品甲基安非他命1次。嗣因抗告人為毒品危害防制條例第25
    條第2項所定之採驗尿液對象，經警依臺灣臺中地方檢察署
    檢察官核發之強制到場（強制採驗尿液）許可書，於109年3
     月16日0時20分許，強制採集其尿液送驗，送詮昕科技股份
    有限公司檢驗結果，經以酵素免疫分析法（EIA ）進行初步
    篩檢後，再以氣相/液相層析質譜儀法進行確認複驗，結果
    呈安非他命、甲基安非他命陽性反應。此有109年2月22日臺
    灣臺中地方檢察署檢察官強制到場（強制採驗尿液）許可書
　　、詮昕科技股份有限公司於109年4月1日出具之報告編號000
    00000號濫用藥物尿液檢驗報告、南投縣政府警察局南投分
    局列管毒品人口尿液檢體採集送驗紀錄表（第一聯、第二 
    聯） 、列管人口基本資料查詢等附卷可稽（見南投縣政府
    警察局南投分局投投警偵字第1090012927卷《下稱警卷》第7
    至11頁）。又上開檢驗方式，採雙重檢驗方法作為藥物及其
    代謝產物之定性及定量分析，幾乎不會產生偽陽性反應，亦
    即如尿液中未含有毒品反應者，即不可能產生因藥物所引起
    之偽陽性反應，有行政院衛生署管制藥品管理局（現改制為
    行政院衛生福利部食品藥物管理署）92年6 月20日管檢字第
    0920004713號函示明確，堪以認定。抗告人於警詢及偵查中
    固均否認為警採尿前4 日內曾施用毒品，惟按正常人如未施
    用安非他命，其尿水應無甲基安非他命陽性反應，倘有吸用
    者，約70% 於24小時自內尿中排出，約90% 於96小時內自尿
    中排出，因憑尿液中呈甲基安非他命陽性反應，推算吸食時
    間距採尿時間最長不逾96小時，業經行政院衛生署藥物食品
    檢驗局（現改制為行政院衛生福利部食品藥物管理署）81年
    2月8 日（81）藥檢壹字第001156號函敘明在案。而抗告人
    尿液經警於109 年3月16日0時20分許採送檢驗，結果呈安非
    他命、甲基安非他命陽性反應，足認抗告人於為警採尿時回
    溯96小時內之某時點，確有施用第二級毒品甲基安非他命之
    事實，洵堪認定。
  ㈢抗告人雖矢口否認有施用第二級毒品甲基安非他命之犯行，
    並於抗告意旨稱不知吸二手安是否有差云云（見本院卷第7
    頁）。惟查，施用毒品時，是否因產生二手煙或毒品之蒸氣
    、粉末而污染在旁之第三人，或是否可能因而驗出毒品反應
    ，目前尚無相關文獻資料可供參考。惟依常理判斷，一般吸
    入二手煙或蒸氣、粉末之影響程度，與空間大小、密閉性、
    吸入之濃度多寡及吸入時間長短等因素有關，又縱然吸食二
    手煙或蒸氣、粉末之尿液可檢出毒品反應，其濃度亦應遠低
    於施用者，有行政院衛生署管制藥品管理局（現改制為行政
    院衛生福利部食品藥物管理署）93年12月23日管檢字第0930
    012204號函可參。觀之抗告人上開尿液檢驗報告結果，其安
    非他命濃度914ng/ml（陽性）、甲基安非他命濃度1370ng/m
    l（陽性），其安非他命濃度、甲基安非他命濃度均遠高於
    濫用藥物尿液檢驗作業準則之標準500ng/ml（見警卷第8頁
    ），顯非與其他施用毒品之人同處一室，吸入少量甲基
    安非他命煙霧足以造成。從而，抗告人前揭所辯，純屬事後
    卸責之詞，不足採信。又抗告人意旨所稱其個人工作及家庭
    由狀況，縱若屬實，其情堪憫，然不影響是否將抗告人移送
    觀察、勒戒之判斷，則其以此為由提起抗告，亦屬無據。
四、綜上，原審法院認抗告人施用第二級毒品之行為明確，而抗
    告人自88年10月8日停止執行強制戒治後（經原審法院以88
    年度毒聲字第1586號裁定停止戒治並付保護管束，於89年5
    月30日保護管束期滿未經撤銷視為執行完畢），距本件施用
    毒品時間已相距3 年以上，是檢察官依109 年1 月15日修正
    公布、同年7 月15日施行之毒品危害防制條例規定，聲請將
    抗告人送勒戒處所觀察、勒戒，應屬有據。原審法院依檢察
    官之聲請，裁定令抗告人入勒戒處所施以觀察、勒戒，核其
    認事用法，均無違誤。抗告人執前詞提起抗告，指摘原審裁
    定不當，其抗告為無理由，應予駁回。
五、據上論斷，應依刑事訴訟法第412條，裁定如主文。
中　　華　　民　　國　　110 　年　　4 　　月　　19　　日
              刑事第十一庭　審判長法　官　張意聰
                                  法　官　周瑞芬
                                  法　官　陳慧珊
以上正本證明與原本無異。
不得再抗告。
                                  書記官  李淑芬
　　　　　　　　　　　　　　　　　
中　　華　　民　　國　　110 　年　　4 　　月　　19　　日